臺灣士林地方法院民事判決　　　　　　　 92年度訴字第831號
原　　　告　甲○○
　　　　　　乙○○
共　　　同
訴訟代理人　劉智園律師
共　　　同
複代理人　　黃淑華律師
被　　　告　丙○○
訴訟代理人　丁○○
上列當事人間請求清償債務事件，本院於96年5 月15日言詞辯論
終結，判決如下：
    主      文
被告應給付原告甲○○、乙○○各新台幣拾萬捌仟柒佰元。
訴訟費用新台幣陸仟捌佰貳拾壹元由被告負擔。
本判決於原告甲○○、乙○○各以新台幣壹拾萬元或等值土地銀
行無記名可轉讓定期存單為被告供擔保後，得假執行。
    事實及理由
一、原告主張：其與被告之父鄭文章，就名義上登記為鄭文章所
    有之「台北市○○區○○段一小段575 地號、同地段576 地
    號、同地段578 地號、同地段660 地號、同地段662 地號等
    土地，權利範圍皆登記為1/30」（下簡稱系爭土地），於民
    國81年6 月25日合意「出售土地之價金由原告乙○○，吳石
    象（88年8 月9 日改名為甲○○）各取得17.5% 」，並經本
    院製作和解筆錄。而被告之父鄭文章已於82年5 月18日去世
    ，而其他繼承人皆拋棄繼承，獨由被告繼承其父對原告之債
    務。詎被告因未繳遺產稅，致系爭土地以被抵繳稅款為由，
    於83年4 月20日登記為財政部國有財產局所有，致原告受有
    無法取得系爭土地出售價金共35% 比例之價金損害，顯係可
    歸責於被告之事由致給付不能。又被告違反繳納遺產稅之義
    務，致系爭土地被以公告現值抵扣稅款，以致無法出賣於第
    三人，被告顯係以不正當方法阻卻條件之成就，應認為條件
    業已成就。基此，原告本於和解筆錄、民法第101 條第1 項
    規定及給付不能之損害賠償主張被告應負損害賠償之責等語
    。並聲明：(一)被告應給付原告甲○○、乙○○各308,700 元
    (二)訴訟費用由被告負擔。(三)原告願供現金或等值土地銀行無
    記名可轉讓定期存單為擔保，請准宣告為假執行。
二、被告雖未於言詞辯論期日到場，然據其先前所為之聲明或陳
    述：依和解筆錄第5 點之內容所示，原告欲主張之金額，應
    先扣除77年以後之土地增值稅，其他欠稅及必要費用後，方
    得各依17.5% 之比例請求，且系爭土地係遭用為抵繳稅款價
    金，非和解筆錄所示之因買賣所生出售價款，故原告主張無
    理由等語置辯。並聲明：駁回原告之訴。
三、本件經兩造協議後簡化爭點如下：
  甲、兩造所不爭執之事項：
    (一)訴外人鄭文章已於82年5 月18日去逝，除由被告一人單獨
      繼承外，其餘繼承人業已拋棄繼承。
    (二)本件被告所應承擔之債務應以本院80年度簡上字第109 號
      和解筆錄成立內容第5 點作為依據。
    (三)被告應繳之遺產稅，由被告以上揭和解筆錄成立內容第一
      點之系爭土地作為抵繳稅款之用，並於83年4 月20日將系
      爭土地登記為財政部國有財產局所有。
  乙、兩造所爭執之事項：
      本件被告應各給付原告的金額究竟為何？
四、按當事人主張有利於己之事實者，就其事實有舉證之責任，
    民事訴訟法第277 條定有明文。又原告對於自己主張之事實
    已盡證明之責後，被告對其主張，如抗辯其不實並提出反對
    之主張者，則被告對其反對之主張，亦應負證明之責，此為
    舉證責任分擔之原則。若原告於起訴原因已有相當之證明，
    而被告於抗辯事實並無確實證明方法，僅以空言爭執者，當
    然認定其抗辯事實之非真正，而應為被告不利益之裁判，最
    高法院18年度上字第2855、1679號判例可資參照。本件原告
    主張之損害賠償金額，係以系爭土地被抵繳稅款時之土地公
    告現值，乘以權利範圍之土地面積，再按原告依和解筆錄應
    分配到之比例計算，被告應給付原告每人各308,700 元。被
    告則抗辯，依和解筆錄第5 點之內容所示，原告欲主張之金
    額，應先扣除77年以後之土地增值稅，其他欠稅及必要費用
    後，方得各依17.5% 之比例請求，且系爭土地係遭用為抵繳
    稅款價金，非和解筆錄所示之因買賣所生出售價款。查，被
    告雖抗辯，系爭土地乃作為抵繳稅款之用，而於83年4 月20
    日登記為財政部國有財產局所有，非因買賣而獲有價金，故
    不應有系爭和解筆錄之適用。惟查，本件被告所應承擔債務
    ，應以本院80年度簡上字第109 號和解筆錄成立內容第5 點
    作為依據，已為兩造所不爭，是被告爭執其應給付之金額無
    系爭和解筆錄之適用，自不足採。又，被告另抗辯原告所請
    求之賠償金額應先扣除77年以後之土地增值稅、其他欠稅及
    必要費用後，方得請求。然揆諸上開判例意旨說明，原告就
    其主張系爭土地為道路用地，依土地稅法第39條第2 項之規
    定乃無土地增值稅，是應認原告對於自己主張之事實業盡證
    明之責；則被告若抗辯有其他應扣除之稅款或費用，被告對
    此反對之主張，自應負證明之責。然被告除空言爭執外，於
    本案言詞辯論終結前，未提出具體之事證以實其說，則被告
    此部分之抗辯，即屬無據。是以，原告主張以系爭土地被抵
    繳稅款時之土地公告現值，乘以權利範圍之土地面積，再按
    原告依和解筆錄應分配到之比例計算，作為損害賠償金額，
    自屬有據。則被告應給付原告每人之賠償金額應為308,700
    元。（計算式如下：
    575地號    165㎡ ×108,000 ×1/30×17.5%
    576地號  ＋133㎡ ×108,000 ×1/30×17.5%
    578地號  ＋165㎡ ×108,000 ×1/30×17.5%
    660地號  ＋12 ㎡ ×108,000 ×1/30×17.5%
    662地號  ＋15 ㎡ ×108,000 ×1/30×17.5%
             ＝103,950 ＋83,790＋103,950 ＋7,560 ＋9,450
             ＝308,700）
五、從而，原告本於和解筆錄、民法第101 條第1 項規定及給付
    不能之損害賠償之法律關係，請求被告給付如主文所示之款
    項，為有理由，應予准許，並依職權確定被告應負擔之訴訟
    費用額為6,821 元。
六、另，按民事訴訟法第270 條之1 第3 項前段規定應受其拘束
    之爭點協議，係指當事人就其既已主張之爭點，經依同條第
    1 項第3 款或第2 項為協議者而言。查兩造於本院96年4 月
    17日行言詞辯論程序筆錄，經本院整理並協議簡化爭點及不
    爭執點，而被告就其上揭(二)本件被告所應承擔之債務應以本
    院80年度簡上字第109 號和解筆錄成立內容第5 點作為依據
    ，復為不爭執，業如上述，則揆諸前揭法條說明，被告對於
    本件原告請求依據係依上揭和解筆錄一事，既於協議時業經
    協商，並列為不爭執事項，則該不爭執事項，既在協議範圍
    ，自應受協議之拘束。則被告復於本件言詞辯論時，就原告
    是否得依該和解筆錄為請求，復為爭執，本院自無庸再就該
    相反陳述內容另為調查審認，併此敘明。
七、原告陳明願供擔保以代釋明聲請宣告假執行，核無不合，爰
    酌定相當擔保金額，准予宣告假執行。至兩造其餘攻擊防禦
    方法，經核均無礙於本件之判斷，爰不一一贅述。
八、訴訟費用負擔之依據：民事訴訟法第78條、第87條第1 項。
中　　華　　民　　國　　96　　年　　5 　　月　　29　　日
                  民事第二庭  法  官  陳梅欽
以上正本證明與原本無異。
如對本判決上訴須於判決送達後20日內向本院提出上訴狀。
中　　華　　民　　國　　96　　年　　6 　　月　　1 　　日
                              書記官  高郁婷
